【裁判字號】    98,交聲,551
【裁判日期】    980225
【裁判案由】    違反道路交通管理處罰條例聲明異議
【裁判全文】
臺灣臺北地方法院交通事件裁定    98年度交聲字第551、552號
原處分機關  交通部公路總局臺北區監理所
異議人即
受處分人    連祥交通有限公司
上列受處分人因違反道路交通管理處罰條例案件，對於交通部公
路總局臺北區監理所中華民國98年1月15日所為之處分（原處分
案號：北監營裁字第裁40-AEX602652、裁40-AEX602653號裁決書
）聲明異議，本院裁定如下：
    主  文
異議均駁回。
    理  由
一、按紅實線，設於路側，用以禁止臨時停車；汽車停車時，於
    禁止臨時停車處所不得停車，道路交通標誌標線號誌設置規
    則第149條第1款第5目及道路交通安全規則第112條第1項第1
    款分別定有明文；又按汽車駕駛人臨時停車時，在禁止臨時
    停車處所臨時停車，處新臺幣（下同）300元以上600元以下
    罰鍰，道路交通管理處罰條例第55條第3款亦有明文；再汽
    車駕駛人，駕駛汽車不服從交通勤務警察或依法令執行交通
    指揮、稽查任務人員之指揮或稽查者，而本章各條無處罰之
    規定者，處900元以上1,800元以下罰鍰，道路交通管理處罰
    條例第60條第2項第1款亦有明定。
二、本件異議人即受處分人連祥交通有限公司所有車牌號碼
    299-EZ號營業一般小客車，於民國97年11月3日上午8時30分
    許，在臺北市○○○路○段與南陽街口設有禁止臨時停車標
    線處所臨時停車，為臺北市政府警察局中正第一分局忠孝西
    路派出所警員當場攔查，並要求駕駛人出示駕照、行照等證
    件，惟該車駕駛人拒絕出示駕照、行照接受稽查並駕駛車輛
    離去，警員乃記下車號、車型等資料，以該車違反道路交通
    管理處罰條例第55條第3款、第60條第2項第1款規定，對該
    車所有人連祥交通有限公司逕行舉發，嗣受處分人於舉發通
    知單上所載應到案日期即97年11月28日前向原處分機關提出
    申訴，經原處分機關請舉發單位調查結果，仍認受處分人有
    前開違規行為，原處分機關乃於98年1月15日依前揭道路交
    通管理處罰條例第55條第3款、第60條第2項第1款規定，分
    別裁處受處分人罰鍰300元、900元。（罰鍰均已於97年11
    月27日繳納結案）
三、本件異議人聲明異議意旨略以：本公司駕駛員張文雄於97年
    11月3日上午約8時30分駕駛299-EZ營小客車，因與友人通行
    動電話，為避免違反規定，臨停於凱撒飯店前，經員警朱玄
    武攔查，並要求出示行駕照，張文雄依違反道路交通管理事
    件統一裁罰基準及處理細則第12條第15、16款規定表示應施
    以勸導，然員警執意開立罰單，並於雙方爭議後離去；員警
    僅係執行飯店簽到勤務，非交通勤務警察身份，依法不得據
    交通管理處罰條例60條2項1款，對異議人繩之以罰，在異議
    人身份不明確情況下，更不宜在未採任何禁制措施下任由異
    議人駕車離去；而逕行告發有一定之程序，員警未將異議人
    帶回警訊，反以逕行告發處理，為此聲明異議，請求撤銷原
    處分等語。
四、經查：
（一）受處分人所有車牌號碼299-EZ號營業一般小客車於前揭時
      、地，在設有禁止臨時停車標線處所臨時停車，警員當場
      攔查，並要求出示駕照、行照等證件，惟該車駕駛人拒絕
      出示證件接受稽查並駕駛車輛離去之事實，為受處分人所
      不爭執，且有臺北市政府警察局舉發違反道路交通管理事
      件通知單影本2紙、臺北市政府警察局中正第一分局97 年
      12月23日北市警中正一分交字第09731910700號書函影本1
      紙附卷可按，是受處分人之違規行為，堪以認定。
（二）受處分人雖辯稱駕駛員張文雄因與友人通行動電話，為避
      免違反規定，臨停於凱撒飯店前，員警應施以勸導云云。
      惟查，按因客觀具體事實，致違反本條例規定係出於不得
      已之行為，而未嚴重危害交通安全、秩序或發生交通事故
      ，且情節輕微，以不舉發為適當者，交通勤務警察或依法
      令執行交通稽查任務人員得對其施以勸導，免予舉發，道
      路交通管理事件統一處分基準及處理細則第12條第1項第
      15款固有明文。惟該條係規定執行交通稽查勤務人員「得
      」對違規人施以勸導取代舉發，並非完全不得舉發，況縱
      認確有受處分人所言與友人通行動電話之情事，則單純之
      接聽行動電話，實難認已達不得不違規停車之緊急程度，
      即便有立即通話之必要，亦應遵守交通規則將車輛停放於
      得臨時停車之處所，於不妨礙其自身與往來車輛行車安全
      及不影響交通秩序之情況下，方得為之，是值勤員警未以
      勸導方式取代舉發，依法並無違誤。從而，受處分人此部
      分所辯，自無足採。
（三）再按警察職司社會治安重任，其勤務內容包含保安、民防
      、治安、一般警衛、特種警衛、取締、稽查，以及法令所
      賦予之任務，如司法警察權、港口、機場通行檢查等權限
      ，而其職權之行使方式有劃設警勤區調查、巡邏、臨檢、
      守望、值班、備勤等方式。而其中以巡邏、臨檢，攸關社
      會治安最甚，警察勤務條例第11條第2款、第3款分別規定
      ：「巡邏：劃分巡邏區（線），由服勤人員循指定區（線
      ）巡視，以查察奸宄，防止危害為主；並執行檢查、取締
      、盤詰及其他一般警察勤務」、「臨檢：於公共場所或指
      定處所、路段，由服勤人員擔任臨場檢查或路檢，執行取
      締、盤查及有關法令賦予之勤務」，是警察巡邏、臨檢時
      ，自得執行檢查、取締之任務，以及一般警察勤務及有關
      法令所賦予之勤務。至於道路交通管理之稽查、違規紀錄
      ，原則上係由交通勤務警察或依法令執行交通稽查任務人
      員執行之，但公路主管及警察機關就其主管業務查獲違反
      道路交通管理之行為者，應本於職權舉發或處理之，違反
      道路交通管理事件統一裁罰標準及處理細則第6條定有明
      文。是警察巡邏、臨檢勤務中發現交通違規事件，應本於
      職權舉發或處理，否則，若巡警遇有交通事故之際，以其
      「非交通勤務警察」為由塘藉，即與警察之使命、職守有
      虧，綜上巡邏、臨檢之員警，具有舉發交通違規之權限至
      明。查本件值勤員警於執行勤務時，進行交通稽查之舉發
      作為，本為警察勤務條例及違反道路交通管理事件統一裁
      罰標準及處理細則所賦予之警勤任務，縱其職別非屬交通
      勤務警察，仍得依法舉發交通違規事件，又員警於執行勤
      務時，要求受檢人出示證件等舉動，均為執行臨檢、交通
      稽查勤務中確認人別、車籍之必要手段，員警採取檢查證
      件之手段，對於受處分人自由限制甚微，且僅為確認受處
      分人人別之最小限制手段，受處分人無正當理由不服從員
      警之稽查而逕自駕車離去，員警自得依法對其舉發，其執
      行手段尚難謂有何違法或不當之處。從而，受處分人上開
      所辯，亦無足採。
五、綜上所述，本件受處分人所有車牌號碼299-EZ號營業一般小
    客車，確有於前揭時、地在設有禁止臨時停車標線處所臨時
    停車及不服從交通勤務警察之指揮或稽查之違規行為，從而
    原處分機關依前開條例第55條第3款、第60條第2項第1款之
    規定，分別裁處受處分人罰鍰300元、900元，核無違誤。本
    件異議為無理由，應予駁回。
據上論斷，應依道路交通案件處理辦法第19條，裁定如主文。
中    華    民    國    98    年    2     月    25    日
                              交通法庭法  官  楊蕙芬
以上正本證明與原本無異
如不服本裁定應於送達後5日內向本院提出抗告狀
                                      書記官  馬正道
中    華    民    國    98    年    2     月    26    日


司法院資訊處製作；財團法人民間司法改革基金會備份。
